【裁判字號】    89,訴,5
【裁判日期】    890308
【裁判案由】    侵權行為損害賠償
【裁判全文】
臺灣宜蘭地方法院民事判決  八十九年度訴字第五號
    原      告  源山牧場股份有限公司
    法定代理人  乙○○○
    訴訟代理人  李秋銘律師
    被      告  甲○○        .
右當事人間侵權行為損害賠償事件，本院判決如左：
    主    文
被告應將坐落宜蘭縣蘇澳鎮○○段白米甕小段第三六一、三六三地號土地上，如附圖
所示編號E、F部分，面積分別為零點零零貳壹捌貳公頃、零點零零貳捌陸壹公頃之鐵
架鐵皮屋倉庫、金亭，編號H 部分之電線桿拆除，並將土地返還原告。
訴訟費用由被告負擔。
本判決於原告以新台幣伍萬元供擔保後，得假執行。
    事    實
一、原告方面：
  （一）聲明：除假執行擔保金額外，餘如主文所示。
  （二）陳述：坐落宜蘭縣蘇澳鎮○○段白米甕小段第三六一、三六三地號土地（下
        稱系爭土地），為原告源山牧場股份有限公司所有，被告意圖為自己不法之
        利益，竟自民國八十七年七月十五日起，占用系爭土地，在其上興建供信徒
        使用之金亭、鐵架鐵皮屋倉庫及電線桿。原告本於侵權行為及物上請求權之
        法律關係，自得請求被告拆除地上建築物，將土地回復原狀後返還原告。
  （三）證據：提出土地登記謄本、土地複丈成果圖各一份為證。
二、被告方面：
  （一）聲明：原告之訴駁回。
  （二）陳述：被告為玉尊宮的主任委員，系爭土地上之建物在被告接任前之五十四
        年間即已存在，並非被告興建的。
  （三）證據：提出寺廟登記表一份為證。
三、本院依職權調閱八十八年度簡上字第十八號被告被訴竊佔刑事案卷。
    理    由
一、原告起訴主張系爭土地為其所有，被告意圖為自己不法利益，自八十七年七月十
    五日起，占用系爭土地，在其上興建供信徒使用之金亭、鐵架鐵皮屋倉庫及電線
    桿。原告本於侵權行為及物上請求權之法律關係，自得請求被告拆除地上建築物
    ，並將土地返還原告等語。被告則以系爭土地上之建物在被告接任玉尊宮主任委
    員前之五十四年間即已存在，並非被告所興建等語置辯。
二、按因故意或過失，不法侵害他人之權利者，負損害賠償責任；負損害賠償責任者
    ，除法律另有規定或契約另有訂定外，應回復他方損害發生前之原狀，民法第一
    百八十四條第一項前段、第二百時三條第一項分別定有明文。本件被告於被訴竊
    佔案件審理時自承係其將金亭、電線桿等工程發包給他人施作（見八十八年度簡
    上字第一八號竊佔案卷第八十三頁），以供信徒使用，經本院刑事庭履勘現場，
    並囑託宜蘭縣羅東地政事務所測量及製作複丈成果圖附卷足憑，被告且經本院刑
    事第二審合議庭依竊佔罪判處有期徒刑四月，緩刑二年確定，亦經本院調卷查明
    屬實。原告本於損害賠償請求權，請求被告將地上建物拆除，回復原狀後將土地
    返還原告，揆諸上開說明，洵屬有理由，本院自不得不為被告敗訴之判決，而准
    原告之所請。被告雖抗辯稱系爭土地上之建物為信徒所建，並提出宜蘭縣寺廟登
    記表為證。然查，上開建物係被告發包給不知情之人所興建，已如上述，縱被告
    所提證物為真正，亦不足以推翻被告損害原告權利之事實，被告之辯詞洵非可採
    。
三、原告陳明願供擔保，聲請宣告假執行，經核並無不合，爰酌定相當擔保金額予以
    准許。
據上論結，原告之訴為有理由，依民事訴訟法第七十八條、第三百九十條第二項，判
決如主文。
中      華      民      國    八十九    年      三      月      八      日
                                    臺灣宜蘭地方法院民事庭
~B法      官  陳培仁
右正本證明與原本無異。
如不服本判決，應於收受送達後廿日內向本院提出上訴狀。（應附繕本）
中      華      民      國    八十九    年      三      月    十七      日
~B法院書記官  劉永城


司法院資訊處製作；財團法人民間司法改革基金會備份。
